臺灣板橋地方法院刑事判決　　　　　　　　　　　　　　九十年度交訴字第九二號
　　公　訴　人　臺灣板橋地方法院檢察署檢察官
　　被　　　告　乙○○
右列被告因公共危險等案件，經檢察官提起公訴（九十年度偵字第八○二○號、九十
年度偵字第七四七五號），本院判決如左：
    主      文
乙○○因業務上之過失致人於死，處有期徒刑壹年捌月；又駕駛動力交通工具肇事，
致人死亡而逃逸，處有期徒刑貳年；應執行有期徒刑參年陸月。
    事      實
一、乙○○係受僱於連財通運企業有限公司（下簡稱連財通運公司），擔任營業曳引
    車司機，為從事駕駛業務之人，曾因違反廢棄物清理法案件，於民國八十九年間
    經臺灣苗栗地方法院判處有期徒刑一年、緩刑四年確定，詎未知戒慎，竟無視其
    原領有之職業聯結車駕駛執照自民國九十年一月十五日起，業據交通部公路局臺
    北區監理所基隆監理站逕行註銷，註銷期間為一年，於該一年內應不得駕駛聯結
    車上路，猶於九十年四月十三日下午五時十五分許，駕駛連財通運公司所有車牌
    號碼ＸＯ－○九二號營業半聯結車（附掛牌照號碼ＧＣ－Ｍ一號之營業半拖車）
    裝載廢土，沿臺北縣樹林市○○道由樹林往鶯歌方向行駛，途經臺北縣樹林市○
    ○道Ｂ—六一號電線桿附近十六公尺處，適有由劉宇涵（頭戴全罩式安全帽）所
    騎乘之車牌號碼ＦＤＩ—三五一號重型機車在同向車道之外側併行，此時乙○○
    應注意兩車併行之間隔並隨時採取必要之安全措施，當時天候雨，日間自然光線
    ，道路形態為直路、柏油路面，路面狀況濕潤、無缺陷、無障礙物、視距良好，
    應無不能為上開注意之情事，詎竟疏於注意，未與劉宇涵騎乘之前開機車保持適
    當之間隔，亦未隨時採取必要之安全措施，即繼續行駛，致其所駕駛之前開營業
    半聯結車右側車身擦撞劉宇涵所騎乘之前開重型機車，使劉宇涵人車倒地，並遭
    牌照號碼ＧＣ－Ｍ一號營業半拖車之右側車輪輾過頭部，造成劉宇涵頭戴之安全
    帽破裂，受有顱骨粉碎性骨折，併腦髓脫出，及頭胸部外傷等傷害，當場死亡；
    乙○○明知已肇事致人死亡，竟另行起意，駕車逃逸，無何停車查看、救護之舉
    措；嗣為警據報查獲。
二、案經劉宇涵之父丙○○訴由臺北縣警察局樹林分局報請臺灣板橋地方法院檢察署
    檢察官相驗後偵查起訴。
    理      由
一、訊據被告乙○○固坦承於右揭時地駕駛營業半聯結車肇事，惟矢口否認有過失及
    肇事逃逸之犯行，辯稱：伊係沿車道直行，未見被害人劉宇涵騎乘機車在伊所駕
    駛車輛之旁併行，亦對肇事致被害人死亡毫無所悉，迨至廢土場後經隨後趕至之
    甲○○告知，始知肇事云云。經查：
    （一）右揭事實，迭據告訴人即被害人劉宇涵之父丙○○指訴歷歷，核與證人張
          溫儒結證情節，核無不合，且有事故現場相片、道路交通事故調查報告表
          及交通部公路局臺北區監理所基隆監理站九十年八月二十三日（九○）北
          監基字第九○○六五四五號函等存卷可資佐證，又被害人劉宇涵確因本件
          道路交通事故，受有顱骨粉碎性骨折，併腦髓脫出，及頭胸部外傷等傷害
          ，當場死亡，亦經臺灣板橋地方法院檢察署檢察官督同檢驗員相驗屬實，
          製有勘驗筆錄、相驗屍體證明書、驗斷書及相片等附卷足稽。
    （二）按汽車行駛時，駕駛人應注意車前狀況及兩車併行之間隔，並隨時採取必
          要之安全措施，道路交通安全規則第九十四條第三項定有明文，此為汽車
          駕駛人應盡之注意義務，又本件道路交通事故發生時，天候雨，日間自然
          光線，道路型態為直路，雙向二車道，柏油路面，未劃分快、慢車道，路
          面狀況濕潤、無缺陷、無障礙物，視距良好，有道路交通事故調查報告表
          在卷可查（見臺灣板橋地方法院檢察署九十年度相字第四三六號相驗卷第
          十八頁），被告亦陳明當日未飲酒，行經事故發生地點時，視線良好、道
          路標線清晰等語（見相驗卷第三頁反面至第四頁），是依當時情形，被告
          應無不能盡其注意義務之情事，惟觀卷內車禍現場及車況相片，被告駕駛
          之前開營業半聯結車所附掛營業半拖車之右側防捲桿與車輪上血跡噴濺痕
          ，歷歷在目（見臺灣板橋地方法院檢察署九十年度偵字第八０二０號偵查
          卷第三十三頁起至第三十六頁反面所附之編號二四、二五、二九至三十六
          號等相片，及第三十九頁至第四十三頁所附之相片片五至相片十四），足
          見被害人劉宇涵頭部應係遭被告車輛右側車輪輾壓無誤，復次，依卷內道
          路交通事故調查報告表繪示，被告與被害人劉宇涵併行之車道，由道路中
          央虛線算至路面邊線，其路寬為三點七五公尺（雙向車道合計為七點五公
          尺，單向車道應折半計算），而被害人劉宇涵頭部遭車輛輾過，致腦髓脫
          出處，距車道中央黃色虛線達三點三公尺，腦漿漫溢之跡尚及於道路外側
          邊線，足見於事故發生前，被告所駕駛之營業半聯結車右側與路面邊線間
          之距離，亦即可供右側劉宇涵機車併行之路幅，應少於零點四五公尺，對
          照被害人劉宇涵身高一七二公分、胸寬二十九公分（見相驗卷第三十五頁
          之驗斷書記載），此一少於零點四五公尺之路幅，應不敷被害人劉宇涵跨
          坐於機車上張開雙臂騎乘之所需，被害人猝遇被告所駕駛半聯結車緊捱併
          行，豈能不張皇踉蹌，參合證人甲○○於警詢及偵審中迭證稱見被害人之
          機車併行於被告駕駛之上開營業半聯結車右側時，呈重心不穩而搖晃狀，
          及被告之車輛遺留有被害人血跡等情，俱徵被害人應係於被告未保持併行
          間隔之情形下為被告所駕駛車輛之右側車身擦撞倒地，復遭車輪輾壓無疑
          ，此等事故結果，顯可藉被告事前盡其注意義務，保持併行之適當間隔而
          防免之，是被告之過失，及其過失與被害人死亡之結果間，有相當因果關
          係，均至為灼然。至證人甲○○於警詢及偵查中雖猶證稱當時見被害人之
          機車欲超越砂石車，因重心不穩，可能撞到防汛道旁之水泥牆再彈回來，
          不慎摔倒云云（見臺灣板橋地方法院檢察署九十年度相字第四三六號相驗
          卷第五頁反面、第二十九頁），惟其於本院審理時復陳明伊於警詢及偵查
          中所言均為推測之詞（見本院九十年十二月二十七日訊問筆錄），且無何
          事證足證其推測之詞與事實相符，揆諸刑事訴訟法第一百六十條證人之個
          人意見或推測之詞，不得作為證據之規定，自無從執此部分證言，資為有
          利於被告認定之論據，併此敘明。
    （三）又被告於肇事後，未停車查看，猶繼續行駛，逸離現場等情，亦迭據證人
          甲○○於偵審中指證不移，而被害人頭戴之全罩式安全帽亦因遭被告所駕
          駛車輛輾壓而破裂，亦有事故現場及相驗相片在卷可稽（見相驗卷第二十
          四頁、第二十五頁及偵查卷第二十六頁），被告車輛之車輪於壓破被害人
          頭戴之安全帽前，當先順沿安全帽之弧度向上爬升，直至安全帽無法承受
          重量之高度時，復因遽然壓碎安全帽而陡然落下，是其車身於壓破安全帽
          之瞬間，必生劇烈之震動及巨響，況事故現場為柏油路面，路面無缺陷、
          無障礙物，車行其上原應甚為平穩，無何顛簸，被告駕駛車輛歷此不尋常
          之震動及聞巨響，豈有渾然不覺之理﹖衡諸常情，除非已知肇禍且急於逃
          離現場，罕有不停車或放慢車速以資察看者，詎被告竟執不知肇事，為其
          未停車查看，繼續行駛之緣由，孰能置信﹖
    （四）被告於本院審理時，自願接受測謊，經法務部調查局以控制問題法及混合
          問題法，就「肇事前伊未見劉宇涵」、「案發時伊未擦撞劉宇涵機車」及
          「伊不知肇事未逃逸」等問題，均呈情緒波動反應，研判有說謊，此有該
          局九十年十一月二十二日（９０）陸（三）字第九○○六六八七一號鑑定
          通知書一紙在卷可按，參諸上揭事證，益徵被告所辯失實。
    （五）末按被告持有之聯結車駕駛執照，業經交通部公路局臺北區監理所基隆監
          理站易處逕行註銷，自九十年一月十五日起至九十一年一月十四日止，有
          交通部公路局臺北區監理所基隆監理站九十年八月二十三日（九○）北監
          基字第九○○六五四五號函在卷可憑，是被告於九十年四月十三日駕駛職
          業半聯結車，顯乏適當之駕駛資格，核屬無照駕駛甚明。被告雖以不知駕
          照已遭逕行註銷云云為辯，惟汽車所有人、駕駛人違反道路交通管理，經
          主管機關裁決後逾十五日未向管轄地方法院聲明異議，或其聲明異議經法
          院裁定確定，而不依裁決或裁定繳納罰鍰或不繳送汽車牌照、駕駛執照者
          ，依左列規定處理之：一、經處分吊銷汽車牌照或駕駛執照者，由公路主
          管機關逕行註銷。二、經處分吊扣汽車牌照或駕駛執照者，按其吊扣期間
          加倍處分；仍不依限期繳送汽車牌照或駕駛執照者，吊銷其汽車牌照或駕
          駛執照。三、罰鍰不繳者，按其罰鍰數額，易處吊扣汽車牌照或駕駛執照
          一個月至三個月；不依期限繳送汽車牌照或駕駛執照者，吊銷其汽車牌照
          或駕駛執照，道路交通管理處罰條例第六十五條第一項定有明文，被告為
          職業駕駛人，對於上引規定，應知之甚稔，且其亦直承明知曾違規及迄未
          遵期繳納罰鍰（見本院九十年九月六日訊問筆錄），則對其駕駛執照應當
          已因逾期未繳納罰鍰而遭主管機關逕行註銷之事實，又豈能諉為不知﹖
    綜上，被告所辯，胥屬避就卸責之詞，不足採信，本案事證明確，被告犯行堪予
    認定，應依法論科。
二、被告乙○○為連財通運企業有限公司之營業聯結車駕駛員，已據被告供明，佐以
    相驗及偵查卷內相片所示被告肇事時所駕駛車輛確為營業半聯結車，應可信實，
    其從事駕駛之社會活動，顯反覆行之，且為其主要業務，當屬以駕駛為業務之人
    甚明，其駕車肇事致被害人於死後，又駕車駛離現場逃逸，核其所為，係犯刑法
    第二百七十六條第二項之業務過失致人於死罪及同法第一百八十五條之四之肇事
    逃逸罪。又汽車駕駛人，無駕駛執照駕車、酒醉駕車、吸食毒品或迷幻藥駕車、
    行駛人行道或行經行人穿越道不依規定讓行人優先通行，因而致人受傷或死亡，
    依法應負刑事責任者，加重其刑至二分之一，道路交通管理處罰條例第八十六條
    第一項定有明文；被告之職業聯結車駕駛執照於右揭行為時，已據交通部公路局
    臺北區監理所基隆監理站逕行註銷，猶無照駕車，因而致被害人死亡，其所犯業
    務過失致死罪部分，應依道路交通管理處罰條例第八十六條第一項規定加重其刑
    。被告所犯前開二罪間，犯意各別，所犯構成要件迥不相侔，應分論併罰。爰審
    酌被告身為職業駕駛人，其注意能力應較一般駕駛人為高，對於交通法規，亦應
    較常人嫻熟，竟無視駕駛執照已遭逕行註銷，猶駕車上路，且怠於履踐注意義務
    ，致正值青壯之被害人因而喪失寶貴而無以回復之生命，並駕車逃逸，駕駛態度
    粗疏，心存僥倖，吝於負責，甚為可訾，應予非難，兼衡其過咎程度、態樣、素
    行（曾因違反廢棄物清理法案件，於八十九年間經臺灣苗栗地方法院判處有期徒
    刑一年、緩刑四年確定，有檢察署刑案紀錄簡覆表在卷可憑）、所生危害，及犯
    後未見悔意，態度難謂良好等一切情狀，量處各罪如主文所示之刑，並定其應執
    行之刑，資為懲儆。
據上論結，應依刑事訴訟法第二百九十九條第一項前段，道路交通管理處罰條例第八
十六條第一項，刑法第二百七十六條第二項、第一百八十五條之四、第五十一條第五
款，罰金罰鍰提高標準條例第一條前段，判決如主文。
本案經檢察官鄧媛到庭執行職務。
中      華      民      國    九十一    年      一      月    二十一    日
                                      臺灣板橋地方法院交通法庭
                                          法  官  蔡  新  毅
右正本證明與原本無異。
如不服本判決，應於判決送達後十日內，向本院提出上訴狀。
                          書記官  謝  麗  秋
中      華      民      國      九十一      年      一    月  二十一    日
※附錄本案論罪科刑法條全文※
中華民國刑法第二百七十六條：
因過失致人於死者，處二年以下有期徒刑、拘役或二千元以下罰金。
從事業務之人，因業務上之過失犯前項之罪者，處五年以下有期徒刑或拘役，得併科
三千元以下罰金。
中華民國刑法第一百八十五條之四：
駕駛動力交通工具肇事，致人死傷而逃逸者，處六月以上五年以下有期徒刑。
